【裁判字號】    91,訴,2542
【裁判日期】    920724
【裁判案由】    偽造文書等
【裁判全文】
台灣板橋地方法院刑事判決                        九十一年度訴字第二五四二號
    公  訴  人  台灣板橋地方法院檢察署檢察官
    被      告  庚○○
右列被告因偽造文書等案件，經檢察官提起公訴（九十年度偵字第一九六四七號）及
移
如左：
    主  文
庚○○變造國民身分證，足以生損害於公眾及他人，累犯，處有期徒刑月，變造「
己○○」國民身分證上之「庚○○照片」壹張沒收；又行使偽造私文書，足以生損害
於公眾及他人，累犯，處有期徒刑伍月，民國九十年十一月十日台北市政府警察局北
市警交大字第ＡＢＶ六七一二七三號舉發違反道路交通管理事件通知單「通知聯」與
「移送聯」、「迴覆聯」及「存根聯」上之「收受通知聯者簽章」欄上偽造之「己○○」署押各壹枚均沒收；又收受贓物，累犯，處有期徒刑肆月；又攜帶兇器竊盜，累
犯，處有期徒刑拾月，扣案之一字起子、銼刀各壹支均沒收；應執行有期徒刑壹年陸
月，變造「己○○」國民身分證上之「庚○○照片」壹張、民國九十年十一月十日台
北市政府警察局北市警交大字第ＡＢＶ六七一二七三號舉發違反道路交通管理事件通
知單「通知聯」與「移送聯」、「迴覆聯」及「存根聯」上之「收受通知聯者簽章」
欄上偽造之「己○○」署押各壹枚、一字起子、銼刀各壹支均沒收。
    事  實
一、庚○○前於民國（下同）八十八年間因妨害自由罪，經本院判處有期徒刑三月，
    上訴台灣高等法院駁回確定，並於九十年六月二十二日徒刑執行完畢。猶不知悔
    改，於九十年十月間，在台北縣新店市○○路附近，拾得己○○所遺失之國民身
    分證、健保卡各乙枚，竟意圖為自己不法之所有予以侵占入己。旋於同月底，因
    毒品案件通緝中，恐為警緝捕，乃在其位於台北縣新店市○○路四十三巷六弄二
    號三樓住處內，將上開侵占所得之己○○國民身分證上之照片撕下，改換貼自己
    之照片於其上，予以變造該國民身分證之特種文書，足以生損害於戶政機關對於
    國民身分證管理之正確性及己○○本人之利益。又另行起意，於同年十一月十日
    下午三時五十五分許，在台北市○○路○段附近，因駕駛機車違規而為警攔檢，
    庚○○恐為警查知其因案通緝，乃於警員製發舉發違反道路交通管理事件通知單
    時，冒稱己○○之姓名、出生年月日及住址，並在台北市政府警察局之北市警交
    大字第ＡＢＶ六七一二七三號之舉發違反道路交通管理事件通知單「通知聯」上
    之「收受通知聯者簽章」欄上，偽簽「己○○」署押一枚，所偽簽「己○○」之
    署押並複寫於「移送聯」、「迴覆聯」及「存根聯」上，以示業已收受該告發通
    知單，再將其交還執勤之員警而行使，足以生損害於公路警察機關及監理單位對
    交通違規事件管理處罰之正確性與己○○本人之利益。
二、庚○○又另行起意，明知如附表一所示侯文美所有之國民身分證等物係屬贓物。
    竟為持變造之證件等資料申辦行動電話門號使用，而於九十年十一月間，在台北
    縣三重市○○街附近，由姓名年籍不詳綽號「小偉」之成年男子交付而收受之。
三、庚○○復另行基於意圖為自己不法所有之犯意，於九十年十一月二十日上午三時
    許，在台北縣新莊市○○街與裕民街口處，攜帶其所有客觀上可供兇器使用之一
    字起子及銼刀各乙支，以一字起子撬開辛○○所有之車牌號碼ＧＮ─二五六一號
    自小客車車門，竊取其內之香煙濾嘴、免持聽筒、強制汽車責任險保單及筆記本
    乙本，得手後據為己有。惟隨即經巡邏之警員當場查獲，且扣得其所有供行竊使
    用之一字起子與銼刀各乙支及其所有非供行竊使用之鑰匙二支以及非其所有且不
    知何人所有之開鎖工具三支、手電筒乙支、測速器一支等物，並循線查知上情。
四、案經台北縣政府警察局新莊分局報請台灣板橋地方法院檢察署檢察官偵查起訴。
    理  由
一、右揭事實，業據被告庚○○迭於警訊及偵審中坦承不諱，並經被害人己○○、辛○○於警訊中指訴明確；另附表一所示之被害人侯文美、戊○○、辛○○、丁○○、己○○等人之證件被竊或遺失等情詳如附表二所示，故係屬贓物無疑。及被
    被害人侯文美、戊○○、辛○○、丁○○、己○○等人所立具之贓物認領保管單
    、變造之國民身分證乙枚、車牌號碼ＧＮ─二五六一號之車籍資料查詢表、台北
    市政府之北市警交大字第ＡＢＶ六七一二七三號之舉發單存根聯影本在卷可稽以
    及如事實欄所示等物扣案可資佐證。又扣案之一字起子及銼刀各乙支，係屬鐵製
    品，均相當尖利，客觀上自可持之作為傷人身體或性命之工具，故屬於兇器無疑
    。罪證明確，被告犯行洵堪認定。
二、按於台北市政府警察局舉發違反道路交通管理事件通知單上之「通知聯」之「收
    受通知聯者簽章」欄上簽名，乃表示收受該舉發違反道路交通管理事件通知單之
    意思表示，即含有收據之性質，為私文書之一種，其復交回警員處理，顯然於該
    文書之內容有所主張。故核被告所為，係犯刑法第二百十六條及第二百十條之行
    使偽造私文書罪。又被告所犯上開偽造私文書，復進而持以行使，其偽造之低度
    行為，已為行使之高度行為所吸收，不另論罪。其偽造己○○行為，為偽造文書
    之部分行為，亦不再論以偽造署押罪。另核被告所為，尚犯刑法第三百三十七條
    、第二百十二條、第三百四十九條第一項及第三百二十一條第一項第三款（起訴
    書誤引為第一款）等罪。又被告所犯上開刑法第三百三十七條侵占遺失物與同法
    第二百十二條變造國民身分證二罪間，有方法、結果之牽連關係，應從一重以刑
    法第二百十二條罪處斷。又被告所犯上開刑法第二百十二條、第二百十六條、第
    二百十條、第三百四十九條第一項、第三百二十一條第一項第三款等四罪間，犯
    意各別，罪名互異，應分論併罰。末查；被告前於八十八年間因妨害自由罪，經
    本院判處有期徒刑三月，上訴台灣高等法院駁回確定，並於九十年六月二十二日
    徒刑執行完畢，此有台灣高等法院被告全國前案紀錄表巷在卷可徵。其於有期徒
    刑執行完畢後五年內再犯有期徒刑以上刑之四罪，皆為累犯，均應各加重其刑。
    爰審酌被告之品行、智識程度及被告身強力壯竟為宵小歹行以及被告犯罪後坦承
    犯行深具悔意等一切情狀，各量處如主文所示之刑，並依法定其應執行之刑，以
    示懲儆。至變造己○○國民身分證上之被告庚○○照片一張及一字起子與銼刀各
    乙支，係屬被告所有且供犯罪所用，業經被告供明在卷，應依法宣告沒收。又九
    十年十一月十日台北市政府警察局北市警交大字第ＡＢＶ六七一二七三號舉發違
    反道路交通管理事件通知單之「通知聯」上之「收受通知聯者簽章」欄上偽造之
    「己○○」署押一枚及複寫於「移送聯」、「迴覆聯」及「存根聯」上之「己○○」之署押，應依刑法第二百十九條之規定宣告沒收。另開鎖工具三支、手電筒
    乙支、鑰匙二支及測速器一支，或非屬被告所有或非供犯罪所用之物，故自無從
    於本案中諭知沒收，附此說明。
三、至移送併辦部分：
   （一）台灣板橋地方法院檢察署九十一年度偵字第一五二八九號移送併辦意旨略
         以：被告庚○○意圖為自己不法之所有，於九十一年八月七日晚間在台北
         縣中和市○○路三七七號前以自備鑰匙竊取丙○○所有之ＫＤＺ─一七０
         號重型機車；惟被告於警訊及偵審中均供承係向友人黃庭旺借用，此外並
         無積極證據足資證明被告有竊取之犯行；又被告涉犯收受贓物，與上開已
         論罪之收受贓物罪之時間（九十年十一月間）相隔有九月之久，亦難認二
         者係基於概括犯意為之，故本院自無從併予以審理，應退還檢察官另行偵
         查處理。
   （二）台灣板橋地方法院檢察署九十一年度偵字第一六四七０、二０七六八號移
         送併辦意旨略以：被告於九十一年七月底，在台北縣新店市○○路四十三
         巷六之一號三樓竊取其姐曾靜宜所有之警察人員服務證一枚後（親屬間竊
         盜部精未據告訴），竟於同年八月初在台北縣三重市○○街三十號三樓三
         ０五室，將上開服務證相片撕下，換貼自己之照片，並將該服務證反面上
         所載姓名「曾靜宜」以修正液塗抹，予以變造該服務證，足以生損害於曾
         靜宜及警察機關對於服務人員身分管理之正確性。訊之被告庚○○對於上
         開併辦事實坦白承認；惟查與上開已論罪之變造國民分證罪之犯罪時間（
         九十年十月底）相隔有九月之久，且此次被告自承係與其姐相處不睦，為
         報復其姐臨時起意為本件犯行，自難認與上開已論罪之變造國民身分證之
         間係基於概括犯意下為之，故自無從一併予以審理，亦應退還檢察官處理
         。
據上論斷，應依刑事訴訟法第二百九十九條第一項前段，刑法第二百十六條、第二百
十條、第二百十二條、第三百三十七條、第五十五條、第三百二十一條第一項第三款
、第三百四十九條第一項、第四十七條、第三十八條第一項第二款、第二百十九條、
第五十一條第五款、第九款，罰金罰鍰提高標準條例第一條前段，判決如主文。
本案經檢察官侯靜雯到庭執行職務
中    華    民    國    九   十   二    年    七    月   二   十   四   日
                             台灣板橋地方法院刑事第二庭
                                 法  官  潘  長  生
右正本證明與原本無異。
如不服本判決，應於判決送達後十日內向本院提出上訴狀 (應附繕本) ，上訴於臺灣
高等法院。
                                 書記官  陳  蒼  仁
中    華    民    國    九   十   二    年    七    月   二   十   四   日
附錄本案論罪科刑法條
刑法第二百十條、第二百十二條、第二百十六條、第三百二十一條、第三百四十九條
：
刑法第二百十條
偽造、變造私文書，足以生損害於公眾或他人者，處五年以下有期徒刑。
刑法第二百十二條
偽造、變造護照、旅券、免許證、特許證及關於品行、能力、服務或其他相類之證書
、介紹書，足以生損害於公眾或他人者，處一年以下有期徒刑，拘役或三百元以下罰
金。
刑法第二百十六條
行使第二百十條至第二百十五條之文書者，依偽造、變造文書或登載不實事項或使登
載不實事項之規定處斷。
刑法第三百二十一條
犯竊盜罪而有左列情形之一者，處六月以上五年以下有期徒刑：
一、於夜間侵入住宅或有人居住之建築物、船艦或隱匿其內而犯之者。
二、毀越門扇、牆垣或其他安全設備而犯之者。
三、攜帶兇器而犯之者。
四、結夥三人以上而犯之者。
五、乘火災、水災或其他災害之際而犯之者。
六、在車站或埠頭而犯之者。
前項之未遂犯罰之。
刑法第三百四十九條
收受贓物者，處三年以下有期徒刑、拘役或五百元以下罰金。
搬運、寄藏、故買贓物或為牙保者，處五年以下有期徒刑、拘役或科或併科一千元以
下罰金。
因贓物變得之財物，以贓物論。
附   表    一：
編號        名稱              數量            被害人          被害情形
一、   國民身分證             乙枚            侯文美          詳如附表二
二、   台北市政府環保局服務證 乙枚            戊○○          同右
三、   十字螺絲起子乙枚       一支            同右            同右
四、   釣具解釣器             三支            同右            同右
五、   國民身分證             乙枚            丁○○          同右
六、   戶籍謄本               乙份            同右            同右
七、   國民身分證             乙枚            乙○○○        同右
八、   健保卡                 乙枚            同右            同右
九、   汽車駕駛執照           乙枚            同右            同右
十、   國民身分證             乙枚            甲○○          同右
十一、 同右                   乙枚            壬○○          同右
附    表    二：
┌──┬──────┬───────┬───┬─────────┬────
│編號│犯罪時間    │犯罪地點      │被害人│被害財物          │犯罪手法
├──┼──────┼───────┼───┼─────────┼────
│一  │九十年八、九│高雄市鼓山區東│王張麗│國民身分證、健保卡│竊盜
│    │月間某日    │門路四二巷三號│裡    │、駕照等物        │
│    │            │三樓之二      │      │                  │
│    │            │              │      │                  │
├──┼──────┼───────┼───┼─────────┼────
│二  │同右        │同右          │甲○○│國民身分證        │同右
│    │            │              │      │                  │
├──┼──────┼───────┼───┼─────────┼────
│三  │九十年十月間│台北縣板橋市中│侯文美│同右              │侵占遺失
│    │某日        │山路附近      │      │                  │物
├──┼──────┼───────┼───┼─────────┼────
│四  │九十年十一月│台大醫院      │壬○○│同右              │同右
│    │間某日      │              │      │                  │
├──┼──────┼───────┼───┼─────────┼────
│五  │九十年十一月│台北縣五股鄉陸│丁○○│國民身分證、戶籍謄│竊盜
│    │一日        │光一村五八號住│      │本                │
│    │            │處            │      │                  │
│    │            │              │      │                  │
├──┼──────┼───────┼───┼─────────┼────
│六  │九十年十一月│基隆市七堵區實│戊○○│車號ＢＡ─六七七九│同右
│    │十四日      │踐路一六二號前│      │號自小客車、台北市│
│    │            │              │      │商業銀行之存摺、釣│
│    │            │              │      │具等物            │
└──┴──────┴───────┴───┴─────────┴────


司法院資訊處製作；財團法人民間司法改革基金會備份。
